【裁判字號】    99,上訴,2627
【裁判日期】    991125
【裁判案由】    毒品危害防制條例
【裁判全文】
臺灣高等法院刑事判決                99年度上訴字第2627號
上  訴  人
即  被  告  李大均
上列上訴人因毒品危害防制條例案件，不服臺灣板橋地方法院99
年度訴字第883 號，中華民國99年5 月13日第一審判決（起訴案
號：臺灣板橋地方法院檢察署99年度毒偵字第1480號，嗣於原審
準備程序進行中，被告就被訴事實為有罪之陳述，經原審告知簡
式審判程序意旨，並聽取當事人之意見後，原審合議裁定依簡式
審判程序進行），提起上訴，本院判決如下：
    主  文
上訴駁回。
    事  實
一、李大均前於民國（下同）87年間因施用毒品案件，經臺灣板
    橋地方法院以87年度毒聲字第3069號裁定送觀察、勒戒後，
    認有繼續施用毒品之傾向，再經同法院以87年度毒聲字第35
    29號裁定令入戒治處所施以強制戒治，於88年6 月5 日停止
    戒治付保護管束，而於88年11月26日保護管束期滿未經撤銷
    ，視為強制戒治執行完畢，並由臺灣板橋地方法院檢察署檢
    察官以89年度戒毒偵字第58號為不起訴處分確定。復因施用
    毒品案件，經同法院以92年度毒聲字第940 號裁定令入戒治
    處所施以強制戒治，於93年1 月9 日因法律修正釋放出所，
    並由檢察官提起公訴，經同法院以92年度易字第1282號判處
    有期徒刑5 月確定；又因違反槍砲彈藥刀械管制條例案件，
    經同院以92年度簡字第1326號判處有期徒刑3 月確定，上開
    2 案嗣經同院以92年度聲字第1990號裁定應執行有期徒刑6
    月確定，於93年1 月9 日執行完畢。再因寄藏改造手槍案件
    ，經本院以95年度上訴字第2931號判處有期徒刑2 年6 月，
    上訴後由最高法院以96年度台上字第1808號判決上訴駁回確
    定；又因連續施用一級毒品案件，經臺灣桃園地方法院以95
    年度訴更字第5 號判處有期徒刑11月確定，上開2 罪嗣經本
    院以97年度聲減字第552 號裁定減刑，並合併定應執行有期
    徒刑1 年5 月確定。另因違反槍砲彈藥刀械管制條例案件，
    經臺灣板橋地方法院以94年度訴字第125 號判處有期徒刑6
    月確定；又因連續施用一、二級毒品案件，經本院以94年度
    上訴字第129 號判處有期徒刑1 年、10月確定；復因偽造文
    書案件，經臺灣桃園地方法院以95年度訴字第1322號判處有
    期徒刑1 年，減為有期徒刑6 月確定，上開4 罪嗣經臺灣桃
    園地方法院以97年度聲字第2670號裁定減刑，並合併定應執
    行有期徒刑1 年6 月確定，與前揭有期徒刑1 年5 月接續執
    行，於94年11月8 日入監，而於97年12月28日縮刑期滿執行
    完畢。詎猶不知悔改，基於施用第一級毒品海洛因及第二級
    毒品甲基安非他命之犯意，於99年2 月6 日22時40分許為警
    採尿前回溯26小時內之某時，在臺北縣板橋市○○街138 巷
    13號住處內，以將海洛因摻在香菸內點燃吸食之方式，施用
    第一級毒品海洛因1 次；再於99年2 月4 日11時許，在上址
    住處，以將甲基安非他命置於玻璃球內燒烤吸食其煙霧之方
    式，施用第二級毒品甲基安非他命1 次。嗣於99年2 月6 日
    19時許，為警在上址住處查獲，並扣得李大均所有供其施用
    上開甲基安非他命所用、所預備之分裝袋1 包、電子磅秤1
    臺、酒精燈1 個、提撥器1 支及吸食器1 個，經其同意採尿
    送驗結果，呈鴉片類嗎啡及甲基安非他命陽性反應，始悉上
    情。
二、案經臺北縣政府警察局海山分局報告臺灣板橋地方法院檢察
    署檢察官偵查起訴。
    理  由
壹、證據能力之認定部分：
    按被告以外之人（包括證人、鑑定人、告訴人、被害人及共
    同被告等）於審判外之陳述雖不符刑事訴訟法第159 條之1
    至之4 等4 條之規定，而經當事人於審判程序同意作為證據
    ，法院審酌該言詞陳述或書面陳述作成時之情況，認為適當
    者，亦得為證據；當事人、代理人或辯護人於法院調查證據
    時，知有刑事訴訟法第159 條第1 項不得為證據之情形，而
    未於言詞辯論終結前聲明異議者，視為有前項之同意，同法
    第159 條之5 定有明文。立法意旨在於傳聞證據未經當事人
    之反對詰問予以核實，原則上先予排除。惟若當事人已放棄
    反對詰問權，於審判程序中表明同意該等傳聞證據可作為證
    據；或於言詞辯論終結前未聲明異議，基於尊重當事人對傳
    聞證據之處分權，及證據資料愈豐富，愈有助於真實發見之
    理念，且強化言詞辯論主義，使訴訟程序得以順暢進行，上
    開傳聞證據亦均具有證據能力。查本件下列所引用之被告以
    外之人於審判外之供述證據，因公訴人已於本院審理程序中
    未表示意見（見本院卷第27頁反面至28頁），且迄至言詞辯
    論終結前未再聲明異議，而本院審酌上開供述等證據資料製
    作時之情況，無不當取供及證明力明顯過低之瑕疵，認以之
    作為證據應屬適當，故揆諸前開規定，認前揭證據資料應有
    證據能力。
貳、認定上訴人即被告李大均犯罪所憑之證據及理由：
一、上開事實，迭據被告李大均於警詢時、偵查中及原審審理時
    坦承不諱，且被告在警局經其同意採尿送驗之結果，確呈第
    一級毒品海洛因之代謝物嗎啡及第二級毒品甲基安非他命之
    代謝物甲基安非他命陽性反應等情，有臺北縣政府警察局海
    山分局偵辦刑案採驗尿液委驗單、毒品案件尿液檢體編號及
    姓名對照表、臺灣檢驗科技股份有限公司99年3 月5 日出具
    之濫用藥物檢驗報告各1 紙附卷可稽，並有分裝袋1 包、電
    子磅秤1 臺、酒精燈1 個、提撥器1 支及吸食器1 個扣案可
    佐，足見被告自白核與事實相符，可以採信。本案事證已臻
    明確，被告犯行洵堪認定，應予依法論科。
二、查海洛因及甲基安非他命分屬毒品危害防制條例第2 條第2
    項第1 款、第2 款所規定之第一、二級毒品，核被告所為，
    係犯毒品危害防制條例第10條第1 項施用第一級毒品罪及同
    條第2 項施用第二級毒品罪。復按毒品危害防制條例於92年
    7 月9 日修正公布，自93年1 月9 日施行，其中第20條、第
    23條將施用毒品之刑事處遇程序，區分為「初犯」及「5 年
    內再犯」、「5 年後再犯」。依其立法理由之說明：「初犯
    」，經觀察、勒戒或強制戒治後，應為不起訴處分或不付審
    理之裁定；經觀察、勒戒或強制戒治執行完畢釋放後，「5
    年內再犯」者，因其再犯率甚高，原實施之觀察、勒戒及強
    制戒治既已無法收其實效，爰依法追訴或裁定交付審理。至
    於經觀察、勒戒或強制戒治執行完畢釋放後，「5 年後再犯
    」者，前所實施之觀察、勒戒或強制戒治已足以遮斷其施用
    毒品之毒癮，為期自新及協助其斷除毒癮，仍適用「初犯」
    規定，先經觀察、勒戒或強制戒治之程序。從而依修正後之
    規定，僅限於「初犯」及「5 年後再犯」2 種情形，始應先
    經觀察、勒戒或強制戒治程序。倘被告於5 年內已再犯，經
    依法追訴處罰，縱其第3 次（或第3 次以上）再度施用毒品
    之時間，在初犯經觀察、勒戒或強制戒治執行完畢釋放5 年
    以後，已不合於「5 年後再犯」之規定，且因已於「5 年內
    再犯」，顯見其再犯率甚高，原實施觀察、勒戒或強制戒治
    ，已無法收其實效，即應依該條例第10條處罰（最高法院95
    年5 月9 日95年度第7 次及97年9 月9 日97年度第5 次刑事
    庭會議決議參照）。查被告前於87年間因施用毒品案件，經
    臺灣板橋地方法院以87年度毒聲字第3069號裁定送觀察、勒
    戒後，認有繼續施用毒品之傾向，再經同院以87年度毒聲字
    第3529號裁定令入戒治處所施以強制戒治，於88年6 月5 日
    停止戒治付保護管束，而於88年11月26日保護管束期滿未經
    撤銷，視為強制戒治執行完畢，並由臺灣板橋地方法院檢察
    署檢察官以89年度戒毒偵字第58號為不起訴處分確定；復於
    前揭強制戒治執行完畢釋放後5 年內，再因施用毒品案件，
    經同院以92年度毒聲字第940 號裁定令入戒治處所施以強制
    戒治，於93年1 月9 日因法律修正釋放出所，並由檢察官提
    起公訴，經本院以92年度易字第1282號判處有期徒刑5 月確
    定等情，有本院被告前案紀錄表在卷足憑。是被告本件施用
    第一、二級毒品之時間，雖均距離前述觀察、勒戒執行完畢
    已逾5 年，惟其前既已於5 年內再犯施用毒品案件，參諸前
    揭說明，被告本件施用毒品之行為，即不合於「5 年後再犯
    」之規定，自應依毒品危害防制條例第10條規定追訴處罰。
    核被告所為，均係犯毒品危害防制條例第10條第1 項之施用
    第一級毒品罪及同條第2 項施用第二級毒品罪。被告因施用
    海洛因及甲基安非他命而持有該等毒品之低度行為，為其施
    用之高度行為所吸收，均不另論罪。被告所犯上開2 罪間，
    犯意各別，行為互殊，應予分論併罰。又被告前受有如事實
    欄所載罪刑宣告及執行紀錄，有上述前案紀錄表在卷可考，
    其於受有期徒刑之執行完畢後，5 年以內故意再犯本件有期
    徒刑以上之2 罪，均為累犯，各應依刑法第47條第1 項規定
    加重其刑。
三、原審以被告上開犯行事證明確，適用毒品危害防制條例第10
    條第1 項、第2 項，刑法第11條前段、第47條第1 項、第51
    條第5 款、第38條第1 項第2 款等規定，並審酌被告前曾因
    施用毒品案件經觀察、勒戒之程序，並經法院判刑在案，猶
    不知悔改，復再犯本件施用毒品罪，顯然無視毒品對於其自
    身健康之戕害及對於社會安全與公共秩序之潛在危害；惟念
    及施用毒品固戕害個人健康至鉅，然就他人權益之侵害仍屬
    有限，兼衡其犯罪動機、目的、手段，且犯後坦承犯行，態
    度良好等一切情狀，就被告所犯施用第一、二級毒品部分，
    分別量處有期徒刑10月、5 月，並定應執行有期徒刑1 年。
    並以扣案之分裝袋1 包、電子磅秤1 臺、酒精燈1 個、提撥
    器1 支及吸食器1 個，為被告所有，供本件施用第二級毒品
    所用及所預備之物，業據被告供承在卷，爰均依刑法第38條
    第1 項第2 款規定宣告沒收之。經核認事用法並無違誤，量
    刑亦屬適當。被告提起上訴，以：「本件案發時，上訴人因
    服用感冒藥物，精神不濟，對於警方在未見任何毒品，即強
    行搜索，並逼迫上接人簽署自願同意搜索書，然查，警方以
    非法偵查手段所獲致之證據，其後雖踐行合法調查程序，惟
    本於毒樹果實原則，應均無證據能力，原判決據以認定被告
    犯罪事實，即有違誤。又違法搜索所得證據之證據能力，應
    就個人基本人權之保障及社會安全之維護，依比例原則為權
    衡，原判決僅依法益考量，亦非合法」，指摘原判決不當云
    云。惟查，被告於原審準備程序進行中，同意原審對本件直
    接處罰，且依被告就被訴事實為有罪之陳述，經原審告知簡
    式審判程序意旨，並聽取當事人之意見後，原審合議裁定依
    簡式審判程序進行等節，有原審99年5 月6 日準備程序筆錄
    在卷可憑（見原審卷第47頁反面至48頁）。被告上訴改以本
    件自願同意搜索書係在受逼迫下所簽署云云置辯，為無理由
    ，應予駁回。
四、被告經合法傳喚，無正當之理由未到庭，爰不待其陳述，逕
    行判決。
據上論斷，應依刑事訴訟法第368 條，第371 條，判決如主文。
本案經檢察官田炳麟到庭執行職務。
中    華    民    國    99    年    11    月    25    日
                  刑事第十四庭  審判長法  官  陳志洋
                                      法  官  遲中慧
                                      法  官  謝靜慧
以上正本證明與原本無異。
施用第一級毒品部分，如不服本判決，應於收受送達後10日內向
本院提出上訴書狀，其未敘述上訴之理由者並得於提起上訴後10
日內向本院補提理由書（均須按他造當事人之人數附繕本）「切
勿逕送上級法院」。
施用第二級毒品部分，不得上訴。
                                      書記官  陳泰寧
中    華    民    國    99    年    11    月    26    日
附錄本案論罪科刑法條全文：
毒品危害防制條例第10條
施用第一級毒品者，處 6 月以上 5 年以下有期徒刑。
施用第二級毒品者，處 3 年以下有期徒刑。

司法院資訊處製作；財團法人民間司法改革基金會備份。
